【裁判字號】    99,易,1651
【裁判日期】    990924
【裁判案由】    詐欺
【裁判全文】
臺灣高雄地方法院刑事判決              99年度易字第1651號
公  訴  人  臺灣高雄地方法院檢察署檢察官
被      告  乙○○
上列被告因詐欺案件，經檢察官提起公訴（99年度偵字第19578
號），嗣因被告就被訴事實為有罪之陳述，經本院告知簡式審判
程序意旨，並聽取公訴人及被告之意見後，本院合議庭裁定由受
命法官獨任依簡式審判程序審理，判決如下：
    主  文
乙○○幫助犯詐欺取財罪，處拘役伍拾伍日，如易科罰金，以新
臺幣壹仟元折算壹日。
    事  實
一、乙○○可預見將金融機構帳戶提供予他人使用將幫助他人實
    施詐欺犯行，仍基於縱有人以其金融機構帳戶實施詐欺犯行
    亦不違背其本意之幫助故意，於民國98年12月15日18時30分
    許，在高雄市○○路、瑞北路口之「7-11」超商前，將其所
    申辦中國信託商業銀行（下稱中國信託）高雄分行帳號000-
    000000000000號帳戶之存摺、提款卡及密碼提供予真實姓名
    年籍不詳，自稱為「陳志華」之詐騙集團成年男子使用。嗣
    「陳志華」所屬之詐欺集團某成年成員取得上開中國信託高
    雄分行帳戶後即意圖為自己不法之所有，於同日18時40分許
    （起訴書誤載為17時40分許，應予更正），撥打電話予甲○
    ○，假冒為中國信託客服人員而向甲○○謊稱：因其網路購
    物後付款方式變更，工作人員作業疏失而誤辦信用卡分期付
    款，需由其至自動提款機取消云云，致甲○○陷於錯誤，於
    附表所示之時間，持提款卡至位於雲林縣斗六市○○街2 號
    1 樓之中國信託斗六分行操作自動提款機，依該詐騙集團指
    示接續匯款各如附表所示之金額共新臺幣（下同）100,000
    元至乙○○之上開帳戶內，旋遭提領一空。嗣甲○○發覺有
    異，報警處理，始循線查悉上情。
二、案經桃園縣政府警察局報告臺灣桃園地方法院檢察署，呈請
    臺灣高等法院檢察署檢察長移轉臺灣高雄地方法院檢察署檢
    察官偵查起訴。
    理  由
一、本件被告乙○○所犯係死刑、無期徒刑、最輕本刑為3 年以
    上有期徒刑以外之罪，其於準備程序就被訴事實為有罪之陳
    述，經本院告知簡式審判程序之旨，並聽取其與檢察官之意
    見後，認無不得或不宜改依簡式審判程序進行之情事，依刑
    事訴訟法第273 條之1 第1 項規定，裁定由受命法官獨任進
    行簡式審判程序，合先敘明。
二、上開犯罪事實，業據被告乙○○於本院審理中坦承不諱，核
    與告訴人甲○○於警詢中之指訴相符，復有上開中信銀行高
    雄分行開戶資料、帳戶歷史交易查詢、彰化縣警察局北斗分
    局北斗派出所受理各類案件紀錄表、受理詐騙帳戶通報警示
    簡便格式表、內政部警政署反詐騙諮詢專線紀錄表各1 紙及
    中國信託ATM 客戶交易明細表5 紙在卷可稽，足徵被告自自
    與事實相符，堪以採信。本案事證明確，被告犯行洵堪認定
    。
三、按刑法上之幫助犯，係對於犯罪與正犯有共同之認識，而以
    幫助之意思，對於正犯資以助力，且未參與實施犯罪之行為
    者而言（最高法院75年度臺上字第1509號、84年度臺上字第
    5998號、88年度臺上字第1270號判決參照）。準此，被告乙
    ○○雖將上開帳戶資料交付真實姓名年籍不詳，自稱「陳志
    華」之成年男子所屬之詐騙集團使用，使該集團之成年成員
    得基於詐欺取財之犯意對告訴人甲○○施以詐術，致使告訴
    人陷於錯誤而為財物之交付，進而受有財產損害，惟被告僅
    單純提供帳戶供人使用，尚非參與詐騙集團實施犯罪構成要
    件之行為，應認純係出於幫助之意思而提供助力，揆諸前開
    說明，當屬幫助犯，是核被告所為，係犯刑法第30條第1 項
    前段、第339 條第1 項之幫助詐欺取財罪。又被告既未實際
    參與詐騙集團之詐欺犯罪，其所犯情節較正犯輕微，爰依刑
    法第30條第2 項之規定，減輕其刑。爰審酌被告提供帳戶供
    實際遂行詐欺犯罪者行騙財物，造成被害人之損失，亦影響
    社會安定，增加被害人尋求救濟之困難，並使犯罪之追查趨
    於複雜，殊無足取；惟其事後尚知坦承犯行，頗有悔意，又
    無任何前科，素行尚佳，有臺灣高雄地方法院檢察署刑案資
    料查註紀錄表及臺灣高等法院被告前案紀錄表各1 份在卷可
    考，僅因一時失慮，致罹刑章，且非實際獲取暴利之人等一
    切情狀，量處如主文所示之刑，並諭知如主文所示之易科罰
    金折算標準，以示懲儆。
據上論斷，應依刑事訴訟法第273 條之1 第1 項、第284 條之1
、第299 條第1 項前段，刑法第30條、第339 條第1 項、第41條
第1 項前段，刑法施行法第1條之1，判決如主文。
本案經檢察官丙○○到庭執行職務。
中    華    民    國    99    年    9     月    24    日
                  刑事第十五庭  法  官  許勻睿
以上正本證明與原本無異。
如不服本判決應於收受判決後10日內向本院提出上訴書狀，並應
敘述具體理由。其未敘述上訴理由者，應於上訴期間屆滿後20日
內向本院補提理由書(均須按他造當事人之人數附繕本)「切勿逕
送上級法院」。
中    華    民    國    99    年    9     月    24    日
                                書記官  王芷鈴
附表
 ┌──┬────────────┬───────────┐
 │編號│    匯  款  時  間      │  匯款金額（新臺幣）  │
 ├──┼────────────┼───────────┤
 │ 1  │  98年12月15日19時29分  │      21,000元        │
 ├──┼────────────┼───────────┤
 │ 2  │  98年12月15日19時31分  │      22,000元        │
 ├──┼────────────┼───────────┤
 │ 3  │  98年12月15日19時33分  │      18,000元        │
 ├──┼────────────┼───────────┤
 │ 4  │  98年12月15日19時34分  │      19,000元        │
 ├──┼────────────┼───────────┤
 │ 5  │  98年12月15日19時36分  │      20,000元        │
 ├──┴────────────┼───────────┤
 │        合    計              │      100,000元       │
 └───────────────┴───────────┘
附錄論罪科刑法條
中華民國刑法第339條：
意圖為自己或第三人不法之所有，以詐術使人將本人或第三人之
物交付者，處5 年以下有期徒刑、拘役或科或併科1 千元以下罰
金。
以前項方法得財產上不法之利益或使第三人得之者，亦同。
前二項之未遂犯罰之。

司法院資訊處製作；財團法人民間司法改革基金會備份。
